【裁判字號】    99,家事聲,2
【裁判日期】    990430
【裁判案由】    聲明異議
【裁判全文】
臺灣士林地方法院民事裁定
      99年度家事聲字第2號
聲明異議人  戊○○
            丙○○
相  對  人  丁○○
            甲○○即張榮國）.
            乙○○
上列當事人間聲請確定訴訟費用額事件，異議人對於中華民國99
年3 月9 日本院99年度司家聲字第1 號裁定聲明異議，本院裁定
如下：
    主  文
異議駁回。
    理  由
一、本件異議意旨略以：異議人與相對人間96年度家訴字第10號
    偕同辦理繼承登記等事件，業已於民國96年10月29日和解成
    立確定，其訴訟費用各自負擔，原裁定認異議人所支出的訴
    訟費用合計新臺幣（下同）10,490元，扣除已聲請並退還之
    6,994 元外，已支出部分之訴訟費用應由異議人自行負擔，
    不得向相對人請求賠償訴訟費用，惟異議人依法預納之訴訟
    費用並非由其當然負擔，縱然兩造已和解，異議人亦非敗訴
    之當事人，若由異議人自行負擔，形同負擔全部之訴訟費用
    ，此甚不合情理。又本件和解內容為兩造同意各按應繼分每
    人5 分之1 之比例為分割，性質評屬共有物分割，而貴院於
    裁判分割遺產事件時，大抵均依上述規定裁定訴訟費用應由
    兩造即繼承人全體各按其應繼分比例負擔，始屬公允。況亦
    有認定「訴訟費用各自負擔」係兩造各分攤2 分之1 之見解
    ，有鈞院98年度聲字第44號民事裁定可參，是同屬遺產分割
    僅因一為裁判分割，一為和解分割（但和解成立者，與確定
    判決有同一之效力），是原裁定駁回異議人之聲請，顯有不
    當，為此提起異議，求為廢棄原裁定，並聲明：異議人所支
    出之訴訟費用合計10,490元，扣除已退還之6,994 元後，其
    餘3,496 元應與相對人平均分攤等語。
二、按法院未於訴訟費用之裁判確定其費用額者，第一審受訴法
    院於該裁判有執行力後，應依聲請並得依職權以裁定確定之
    。依此裁定所確定之訴訟費用額，應於裁定送達之翌日起，
    加給按法定利率計算之利息。民事訴訟法第91條第1 項、第
    3 項分別定有明文。此一確定訴訟費用額之程序，僅在審究
    有求償權之一造當事人所開列之費用項目，及其提出支付費
    用之計算書等證據，是否屬於訴訟費用之範圍，以確定應負
    擔訴訟費用之他造當事人所應賠償其訴訟費用之數額。至訴
    訟費用究應由何人負擔？按何比例負擔？悉依命負擔訴訟費
    用之確定裁判主文定之，不容於確定訴訟費用額之程序中，
    更為不同之酌定（最高法院98年度台抗字第705 號裁定意旨
    可資參照）。
三、本件異議人主張相對人應分擔其預繳之訴訟費用，因認原裁
    定駁回其聲請不當，惟查：
    (一)本院96年度家訴字第10號偕同辦理繼承登記等事件，兩造
      已於96年10月29日當庭成立和解，並同意「訴訟費用各自
      負擔」等情，已據本院調取上開案卷核閱無誤，並有和解
      筆錄可憑，即異議人亦未主張該和解筆錄內容有何無效或
      得撤銷情形，則有關訴訟費用即應「各自負擔」。聲明異
      議意旨雖認應依法院判決分割遺產事件原則，由兩造即繼
      承人全體各按其應繼分比例負擔訴訟費用。惟依前揭說明
      ，確定訴訟費用額之程序僅審查有求償權之一造當事人所
      開列之費用項目，及其提出支付費用之計算書等證據，是
      否屬於訴訟費用之範圍，以資確定應負擔訴訟費用之他造
      當事人所應賠償其訴訟費用之數額，自不得重行審酌訴訟
      費用之分擔比例，異議意旨認應依應繼分比例分擔訴訟費
      用，顯係要求本院在確定訴訟費用額之程序中重行酌定兩
      造訴訟費用分擔，自有誤會，難予准許。
    (二)按「當事人為和解者，其和解費用及訴訟費用各自負擔之
      。但別有約定者，不在此限。」，民事訴訟法第84條第1
      項亦有明示。是訴訟費用，以敗訴之當事人負擔訴訟費用
      為原則，然若當事人為和解者，為當事人約定相互讓步以
      終止或防止爭執之發生，已無所謂訴訟勝敗之問題，因之
      和解費用及訴訟費用依法應各自負擔，但當事人別有約定
      者，仍應尊重當事人之意。是所謂「各自負擔」，係指原
      應由兩造當事人各自預先支出之費用於訴訟上和解成立時
      ，則由該支出之當事人自行負擔而言，包含原告起訴所預
      納之裁判費即應由原告負擔，被告所預納之費用則由被告
      負擔，均不發生一造應賠償他造差額之問題。查本件兩造
      於上開成立和解時，既約定「訴訟費用各自負擔」（和解
      筆錄第二點），則就其支出之訴訟費用，自無從向相對人
      請求賠償差額，異議人將兩造和解內容恝置不論，仍執法
      院判決原則指摘原裁定不當，求予廢棄，即無理由，應予
      駁回。
四、據上論結，本件異議為無理由，依民事訴訟法第240 條之4
    第3 項後段，裁定如主文。
中    華    民    國    99    年    4     月    30    日
                    家事法庭  法  官  詹朝傑
以上正本證明與原本無異。
如對本裁定抗告，應於裁定送達後10日內向本院提出抗告狀。
中    華    民    國    99    年    4     月    30    日
                              書記官  陳玉瓊

司法院資訊處製作；財團法人民間司法改革基金會備份。
